【裁判字號】    99,抗,229
【裁判日期】    991111
【裁判案由】    本票裁定
【裁判全文】
臺灣臺北地方法院民事裁定               99年度抗字第229號
抗  告  人  天外天國際育樂股份有限公司
法定代理人  張世鈺
相  對  人  林明亮
上列當事人間聲請本票裁定事件，抗告人對於中華民國99年9月
15日本院99年度司票字第9681號民事裁定提起抗告，本院裁定如
下：
    主  文
抗告駁回。
抗告程序費用新臺幣壹仟元由抗告人負擔。
    理  由
一、按執票人向本票發票人行使追索權時，得聲請法院裁定後強
    制執行，票據法第123條定有明文。又本票執票人依票據法
    第123條規定，聲請法院裁定許可對發票人強制執行係屬非
    訟事件，此項聲請之裁定及抗告法院之裁定，僅依非訟事件
    程序，以審查強制執行許可與否，並無確定實體上法律關係
    存否之效力，如發票人就票據債務之存否有爭執時，應由發
    票人提起確認之訴，以資解決，最高法院56年臺抗字第714
    號、57年臺抗字第76號判例可資參照。再按本件本票既載明
    免除作成拒絕證書，則執票人聲請裁定准予強制執行時，毋
    庸提出已為付款提示之證據；且本票執票人依票據法第123
    條規定向本票發票人行使追索權，聲請法院裁定准予強制執
    行，係屬非訟事件，對於此項聲請所為裁定，僅依非訟事件
    程序，就本票形式上之要件是否具備予以審查為已足；發票
    人如主張執票人未為提示，依票據法第124條準用同法第95
    條但書之規定，應由其負舉證之責，最高法院84年度台抗字
    第22號裁定意旨亦可參照。
二、本件相對人於原審主張：其執有抗告人持有簽發如附表所示
    之本票5紙（下稱系爭本票），付款地均未載，利息均未約
    定，並均免除作成拒絕證書，詎系爭本票到期後經提示均未
    獲付款，為此依票據法第123條規定提出系爭本票，聲請本
    院裁定就系爭本票所載之票面金額及依法定年息6％計算之
    利息准許強制執行等情。
三、抗告意旨雖稱：依據票據法第124條、第85條第1項、第106
    條等規定，執票人於行使追索權時，應先提示並作成拒絕證
    書，方符合行使追索權之相關規定。本件相對人所執之系爭
    本票，雖記載「此票背書人免作拒絕事由通知義務」字樣，
    惟本件相對人並非背書人，因此相對人仍需依法向抗告人提
    示系爭本票，相對人於經提示仍未獲付款且作成拒絕證書後
    ，方得對抗告人主張相關權利，本件相對人既未向抗告人為
    任何形式之「提示」，且未依法作成拒絕證書，原裁定未察
    ，逕採納相對人「已經提示」、「免除作成拒絕證書」之主
    張，准許就系爭本票為強制執行，其裁定顯然違法，爰提起
    本件抗告，求為廢棄原裁定云云。
四、經查，相對人主張之事實，業據提出如附表所示之本票5紙
    為證，並為抗告人所不爭執，系爭本票上並均記載「本本票
    免除作成拒絕證書」，是原審就系爭本票為形式上之審查，
    認其已具備本票各項記載事項，合於票據法第120條規定，
    屬有效之本票，乃裁定准許強制執行，並無不合。抗告意旨
    雖辯以相對人未提示系爭本票之情詞，惟系爭本票已載明免
    除作成拒絕證書，依上揭最高法院84年度臺抗字第22號裁定
    意旨，相對人聲請裁定准予強制執行時，並無須提出已為付
    款提示之證據，而抗告人既抗辯相對人未為提示，依票據法
    第124條準用同法第95條但書規定，自應由抗告人負舉證之
    責，惟抗告人對此有利於己之抗辯，並未舉證以實其說，自
    不足採。從而，抗告意旨指摘原裁定不當，求予廢棄，為無
    理由，應予駁回。
五、據上論結，本件抗告為無理由，爰依非訟事件法第46條、第
    21條第2項、第24條第1項，民事訴訟法第495條之1第1項、
    第449條第1項、第78條，裁定如主文。
中    華    民    國    99    年    11    月    11    日
                  民事第四庭    審判長法  官  張瑜鳳
                                      法  官  匡  偉
                                      法  官  林怡伸
以上正本係照原本作成
本裁定除以適用法規顯有錯誤為理由，並經本院許可外，不得再
抗告。如提起再抗告，應於收受後10日內委任律師為訴訟代理人
向本院提出再抗告狀。並繳納再抗告費新臺幣1,000元。
中    華    民    國    99    年    11    月    11    日
                                      書記官  施若娟
┌──────────────────────────────────────┐
│附表：                                            99年度抗字第229號         │
├──┬─────────┬─────────┬─────────┬─────┤
│編號│發  票  日（民國）│票面金額（新臺幣）│到期日及利息起算日│票據號碼  │
├──┼─────────┼─────────┼─────────┼─────┤
│001 │97年2月22日       │3,000,000元       │97年5月31日       │TH0000000 │
├──┼─────────┼─────────┼─────────┼─────┤
│002 │97年8月1日        │1,000,000元       │97年10月31日      │TH0000000 │
├──┼─────────┼─────────┼─────────┼─────┤
│003 │97年4月8日        │3,000,000元       │97年7月8日        │TH0000000 │
├──┼─────────┼─────────┼─────────┼─────┤
│004 │97年4月17日       │2,000,000元       │97年7月17日       │TH0000000 │
├──┼─────────┼─────────┼─────────┼─────┤
│005 │97年6月27日       │3,000,000元       │97年9月27日       │TH0000000 │
└──┴─────────┴─────────┴─────────┴─────┘

司法院資訊處製作；財團法人民間司法改革基金會備份。
